臺灣高等法院臺南分院刑事判決　　　　　 九十一年度上易字第四五號　孝股
　　上訴人即被告　甲○○
右上訴人因恐嚇取財等案件，不服臺灣臺南地方法院九十年度易字第一五二一號中華
民國九十一年一月二十三日第一審判決（起訴案號：臺灣臺南地方法院檢察署九十年
度偵字第三五三九號），提起上訴，本院判決如左：
    主  文
原判決撤銷。
甲○○幫助意圖為自己不法之所有，以恐嚇使人將本人之物交付，處有期徒刑肆月，
如易科罰金，以參佰元折算壹日。
    事  實
一、甲○○明知提供銀行帳戶給不明人士，易為歹徒作為財產犯罪之工具，竟捨此不
    顧，而基於幫助他人犯罪之不確定犯意，於民國（下同）八十九年六月間，見報
    紙上刊登借用銀行帳戶之廣告，即與刊登廣告自稱「陳代書」之不詳姓名成年男
    子聯絡，同意以一個帳戶一個月新台幣（下同）一千元之代價，開立銀行帳戶租
    予「陳代書」使用，甲○○並於八十九年六月十六日，依照「陳代書」之指示，
    至中國信託商業銀行股份有限公司永康分行（下稱中國信託銀行）、華南商業銀
    行股份有限公司（下稱華南商銀，帳號不詳）及萬通商業銀行股份有限公司（下
    稱萬通商銀，帳號不詳）辦理開戶，辦妥後，依「陳代書」之指示，將上開帳戶
    之存摺、金融卡及其密碼交給綽號「小胖」之不詳姓名成年男子，「陳代書」則
    給付三千元予甲○○。嗣「陳代書」與小胖共同意圖為自己不法之所有，於同年
    十月八日，在臺中縣太平市○○路六八號前，竊取乙○○所有車號ＲＦ─九三三
    八號之自用小客車一部，得手後，於同年十月九日八時許，以電話向乙○○恐嚇
    稱：車子在其手上，必須交付八萬元，否則將車子燒掉或解體等語，並指示乙○
    ○先將贖款匯入甲○○所申領之中國信託銀行上開帳戶內，始告知車子的停放處
    ，致乙○○心生畏懼，遂於同年十月十日十七時許，以金融提款卡轉帳方式，先
    匯一萬八千元至該帳戶，但尚未匯入尾款前，於同年十月十一日三時許，汽車即
    為警於臺中縣大里市○○○街尋獲，經循線調查始知上情。
二、案經乙○○訴由臺灣臺中地方法院檢察署呈請臺灣高等法院檢察署令轉臺灣臺南
    地方法院檢察署檢察官偵查起訴。
    理  由
一、訊據被告甲○○固坦承曾將三家銀行帳戶及金融卡、密碼租予「小胖」使用之事
    實不諱，但矢口否認有幫助恐嚇取財之犯行，辯稱：伊看報紙廣告而出租銀行帳
    戶予「陳代書」使用時，曾問「小胖」承租銀行帳戶之用途，「小胖」說是要抽
    股票用，伊不知道「陳代書」向伊租用存摺之目的係供犯罪使用云云。惟查：
（一）告訴人乙○○所有前開自用小客車如何於前時、地失竊，歹徒如何以電話恐嚇
      稱：車子在其手上，必須交付八萬元，否則將車子燒掉或解體等語，並指示告
      訴人先將贖款匯入甲○○在中國信託銀行之上開帳戶內，告訴人因心生畏懼，
      遂匯一萬八千元至該帳戶等事實，業據告訴人於警訊及檢察官偵查中指述甚詳
      （見臺灣臺中地方法院檢察署偵字第二一０四號偵查卷第四頁反面至第五頁、
      臺灣臺中地方法院檢察署發查卷第四頁反面）。復有被告於中國信託銀行（帳
      號0000000000000000號）帳戶對帳單一份在卷可資佐證，足
      見被告確有提供該帳戶供「陳代書」及「小胖」等人恐嚇取財使用之事實。
（二）按現今申請金融機構存款帳戶及金融卡至為簡便，且一般人必基於相當之信任
      關係及特定原因始會將帳戶出借他人，若不告知自己真實姓名住所，登報收購
      或租用他人帳戶使用，顯為隱匿自己身分以規避查緝，依一般人之智識經驗，
      應可預見登報租用帳戶使用者，係為從事財產犯罪情事；況「抽股票」並無須
      使用銀行帳戶，且「陳代書」、「小胖」等人既為成年男子，且係供作合法使
      用，衡情豈有登報租用他人之帳戶之理。再參酌被告年逾三十六歲，自承係在
      早餐店工作，並非至愚之人，依其智識、經驗應知申請帳戶供作合法用途，實
      無須租用他人之帳戶，縱其對該犯罪集團如何實施擄車恐嚇取財具體事項無全
      部認識，惟其提供帳戶供犯罪集團使用，對該犯罪集團從事非法之行為，實施
      恐嚇取財，應能有所預見，乃提供前開帳戶予以助力，則其有幫助其等實施恐
      嚇取財犯罪之不確定故意至明；而告訴人亦因此而受有損害。
（三）至於被告於原審辯稱：於八十九年七月底有打中國信託銀行語音信箱掛失云云
      （見原審卷第三十七頁）。然經原審函詢中國信託銀行結果，被告並未於八十
      九年七月間向銀行辦理存摺或金融卡掛失等情，有該銀行九十年十月二十四日
      中信銀永康字第九○三五八二○四七號函一份在卷可考（見原審卷第四十一頁
      ，則被告所辯，尚無足取。
（四）另被告雖以曾於八十九年八月九日，由萬通商銀匯款六萬元予案外人余美燕（
      見原審卷第十八頁；第二十六頁之華南商銀存款往來明細表），其並無不法所
      有之犯意云云置辯。然並無證據足以證明被告匯予余美燕之款項，係遭「小胖
      」及其同夥詐騙而匯入被告帳戶內，自難僅以被告匯該金額予案外人余美燕，
      而認被告無幫助「小胖」及其同夥犯罪之意思。
（五）綜上所述，被告所辯，不足採信。本件事證明確，被告幫助恐嚇取財之犯行，
      洵堪認定。
二、按因行為後法律有變更者，適用裁判時之法律，刑法第二條第一項前段定有明文
    。而九十年一月四日修正，同年月十日經總統公布施行，於同年月十二日起生效
    之修正後刑法第四十一條規定：「犯最重本刑為五年以下有期徒刑之罪，而受六
    月以下有期徒刑或拘役之宣告，因身體、教育、職業或家庭之關係或因其他正當
    事由，執行顯有困難者，得以一元以上三元以下折算一日，易科罰金」。已將得
    易科罰金之適用範圍擴大為最重本刑五年以下有期徒刑之罪；比較刑法第四十一
    條新舊法之規定（舊法得易科罰金之適用範圍為最重本刑三年以下有期徒刑之罪
    ），以新法最有利於行為人。查本件被告犯罪之時間為刑法第四十一條修正生效
    之前，所犯最重本刑為五年以下有期徒刑之罪，自有修正後之刑法第四十一條第
    一項前段之適用。
三、核被告所為，係犯刑法第三百四十六條第一項之恐嚇取財罪。其係基於幫助之犯
    意，而為構成要件以外之行為，為幫助犯，依刑法第三十條第二項之規定，按正
    犯之刑減輕之。
四、原審予以論罪科刑，固非無見。唯查（一）刑法第四十一條第一項既已修正，原
    審未及敘述被告犯罪後法律已有變更，而漏未比較新舊法，判決顯有疏漏。（
    二）本件被告提供帳戶幫助「陳代書」、「小胖」之人犯恐嚇取財罪，係基於幫
    助犯罪之不確故意，原審認被告係直接故意，顯有未當。被告上訴意旨，否認犯
    罪，固無可取，惟原判決既有可議，即屬無可維持，自應由本院將原判決撤銷改
    判。爰審酌被告任意提供金融存摺及提款卡予陌生人使用，助長日熾財產犯罪氣
    焰，危害社會善良風氣及交易及財產之安全，更影響金融秩序，惡性非輕，及其
    犯罪之目的、動機、品性、犯後態度等一切情狀，量處有期徒刑四月，並依法諭
    知易科罰金之折算標準，以資懲儆。
五、起訴意旨另以：
（一）被告於前開時間，基於幫助之故意，提供該銀行存摺、金融卡其密碼與「陳代
      書」，「陳代書」與「小胖」共同意圖為自己不法之所有，於右揭時、地竊取
      告訴人之該自用小客車，尚涉犯刑法第三百二十條第一項之幫助竊盜罪云云。
      然查被告僅提供銀行帳戶予「陳代書」使用，被告於提供該帳戶予「陳代書」
      時雖可預見，其與「小胖」將以該帳戶供被害人匯款之財產犯罪使用，至於「
      陳代書」等人竊車之行為，與該帳戶無直接關係，尚難認被告提供該帳戶對於
      「陳代書」、「小胖」及竊盜行為有何助力，也非被告出租帳戶時所得預見，
      故公訴人認被告涉有上開幫助竊盜罪嫌，洵屬無據。惟因公訴人認被告觸犯此
      部分罪嫌，與上揭有罪部分，有牽連犯之裁判上一罪關係，爰不另為無罪之諭
      知。
（二）被告幫助「小胖」及其同夥恐嚇取財之犯意，自八十九年六月二十一日起至同
      年十月九日止（告訴人乙○○部分除外），在全省各地竊取他人之自用小客車
      後，再通知並恐嚇車主須將贖款匯入被告所有中國信託銀行、帳號00000
      00000000000號之帳戶內，否則將該車解體或燒毀，致不詳姓名之
      車主心生畏懼，如數將贖款匯入上開帳戶內，因認被告尚涉有幫助「小胖」及
      其同夥連續對不詳姓名者恐嚇取財之行為等語。公訴人認被告心涉犯上開犯行
      ，無非以被告在中國信託銀行之帳戶，自八十九年六月十六日開戶迄八十九年
      十二月二十一日止之交易資料觀之，每筆收入金額均為萬元以上整數，分別以
      以匯兌、現金或金融卡轉帳方式匯入被告帳戶，同日內再以金融卡提領方式分
      批被提領至帳戶餘額僅剩千元以下，帳戶開戶後使用期間約八個月均為同一交
      易模式，有該帳戶之歷史交易明細表一份附卷可佐，為主要論據。惟按犯罪事
      實應依證據認定之，無證據不得推定其犯罪事實，刑事訴訟法第一百五十四條
      定有明文。又認定不利於被告之事實，須依積極證據，茍積極證據不足為不利
      於被告事實之認定時，即應為有利於被告之認定，更不必有何有利之證據，最
      高法院三十年上字第八一六號著有判例。查被告出租予「陳代書」之帳戶內，
      雖有上揭不明款項，然並無被害人指陳上揭帳戶內款項即係贓款，亦無積極證
      據足以證明，該帳戶內之款項是「陳代書」、「小胖」等觸犯何罪之犯罪所得
      ，自難遽以推論係「陳代書」或「小胖」等恐嚇取財之犯罪所得，揆諸前引說
      明，既無證據證明該款項係「陳代書」或「小胖」犯罪之所得，自不能遽予推
      定被告亦涉此部分幫助恐嚇取財之犯行，惟因公訴人認被告此部分之行為，與
      前揭有罪部分，有連續犯裁判上一罪之關係，爰不另為無罪之諭知。
據上論結，應依刑事訴訟法第三百六十九條第一項前段、第三百六十四條、第二百九
十九條第一項前段、刑法第二條第一項前段、第三百四十六條第一項、第三十條第二
項、第四十一條第一項前段，罰金罰鍰提高標準條例第一條前段，判決如主文。
本案經檢察官吳忠賢到庭執行職務。
中      華      民      國    九十一    年      五      月      八      日
                                     臺灣高等法院臺南分院刑事第五庭
                                             審判長法官  鄭  文  肅
                                                   法官  王  浦  傑
                                                   法官  陳  珍  如
右正本證明與原本無異。
不得上訴。
                                             法院書記官  周  美  莉
中      華      民      國    九十一    年      五月      八      日
附錄：本判決論罪法條
刑法第三百四十六條
(單純恐嚇罪)
意圖為自己或第三人不法之所有，以恐嚇使人將本人或第三人之物交付者，處六月以
上五年以下有期徒刑，得併科一千元以下罰金。
以前項方法得財產上不法之利益，或使第三人得之者，亦同。
前二項之未遂犯罰之。
